臺灣高雄地方法院刑事判決　　　　　　　　　　　　　九十年度交訴字第二五號
　　公　訴　人　臺灣高雄地方法院檢察署檢察官
　　被　　　告　甲○○○
右列被告因公共危險等案件，經檢察官提起公訴（九十年度偵字第一六０七一號），
本院判決如左：
    主  文
甲○○○因過失致人於死，處有期徒刑柒月；又駕駛動力交通工具肇事，致人死而逃
逸，處有期徒刑伍月。應執行有期徒刑拾月，緩刑貳年。
    事  實
一、甲○○○於民國九十年八月十四日晚間十一時許，在友人住處飲酒後已達每公升
    ０、六五毫克之無法安全駕駛之程度，仍駕駛車號ＹＧ─七五六五號自小客車欲
    返家（酒後駕車致不能安全駕駛部分已另案簡易判處罰金確定），因一時疏忽而
    誤上國道一號高速公路往北行駛，於同年月十五日零時二十五分許，行經位屬高
    雄市○○區○○路段三五六公里八五０公尺處時，本應注意汽車行進中，駕駛人
    應注意車前狀況，以隨時採取必要安全措施，而依當時情況天候晴、路面乾燥無
    障礙物及其他缺陷、道路視距良好，且依其智識及能力亦無不能注意之情事，竟
    疏未注意車前之路況，於壓過內側車道邊用以警示前方路況有因修補路面反光鈕
    ，而沿線所置放之安全錐後，撞及在已封閉之內側車道上施工之徐俊銘，致徐俊
    銘彈撞甲○○○之汽車左前擋風玻璃龜裂後摔落中央分隔島內，而受有頭部分外
    傷、顱內出血等傷害，詎甲○○○明知已肇事，竟另基於逃逸之故意，未停車查
    看及救護，隨即駕車轉入外側車道後速迅離去，徐俊銘經同為在場施工之同事蔡
    國振以工程車送至醫院急救前，即因顱內出血而於九十年八月十五日二時許不治
    死亡。嗣甲○○○於肇事後之翌日十七時三十分許，於偵查機關未發覺何人為肇
    事者前，至高雄縣警察局鳳山分局自首犯罪而接受裁判。
二、案經內政部警政署國道公路警察局第五警察隊移送臺灣高雄地方法院檢察署檢察
    官偵查起訴。
    理  由
一、右揭事實，業據被告甲○○○坦認不諱，並經證人即同在國道上施工之蔡國振於
    警訊中證述肇事者撞倒徐俊銘後逃逸等語明確，復有交通事故現場草圖、道路交
    通事故調查報告表、內政部警政署國道公路警察舉發違反道路交通管理事件通知
    單各一份及現場照片六幀附卷可佐；而被告是時所駕駛之自小客車左側擋風玻璃
    上之毛髮、血跡，經送內政部警政署刑事警察局鑑定結果，與被害人徐俊銘悉相
    吻合，此有該局九十年十月九日九十公警國五刑字第一一八一一號函附九十刑醫
    字第一八一四三三號鑑驗書一紙及採證照片十四幀在卷可參。按駕駛人應注意車
    前狀況，隨時採取必要安全措施，道路交通安全規則第九十四條第三項定有明文
    ，被告駕車自應注意上述道路交通安全規定；且依卷附之交通事故調查報告表所
    載，本件肇事時、地之天候、路況皆良好，被告亦無不能注意之情事，竟疏未注
    意國道內側車道邊沿線已擺放用以警示之安全錐，而仍予以壓過並闖入已封閉之
    內側車道後撞及正施工中之徐俊銘，足見被告之駕車行為顯有過失甚明。再者被
    害人徐俊銘係因本件車禍受有頭外傷並致顱內出血死亡乙節，亦經臺灣高雄地方
    法院檢察署檢察官督同法醫師相驗屬實，並製有相驗筆錄、相驗屍體證明書及驗
    斷書各一份在卷可憑，被告之過失犯行與被害人死亡間，顯有相當之因果關係，
    其過失致死之犯行應堪認定。復按汽車駕駛人，駕駛汽車肇事致人受傷或死亡，
    應即採取救護或其他必要措施，並向警察機關報告，不得駛離，道路交通管理處
    罰條例第六十二條第一項亦定有明文，被告於肇事當時係撞及徐俊銘身體後，致
    徐俊銘彈起而撞裂被告駕駛座前方即自小客車左前方之擋風玻璃後摔落中央分隔
    島內，足見肇事時之撞擊力道甚鉅，且被告於逃離現場後未幾因酒後駕車為警攔
    檢時，對警員詢其車頭板金及前擋風玻璃破損乙節，尚知偽稱係在岡山鎮撞及橋
    墩造成等語，有卷附被告酒後駕車違犯公共危險前案之警訊筆錄一份可稽，益證
    被告肇事時之心神狀況並未因酒精之作用而達於喪失之程度，是對於有撞及行人
    之事實自難諉為不知，卻仍駕車離開現場而不停車察看，其主觀上有肇事逃逸之
    故意至為明確，綜上所述，本件事證已明，被告犯行洵堪認定。
二、核被告所為，係犯刑法第二百七十六條第一項之過失致人於死罪及第一百八十五
    條之四駕車肇事致人死傷後逃逸罪。雖被害人徐俊銘於事故後陷於無自救能力狀
    態，被告不為必要之扶助、保護而予以遺棄，所為亦合於刑法第二百九十四條第
    一項違背義務遺棄罪之構成要件，惟按刑法第一百八十五條之四肇事逃逸罪，並
    不以被害人已無自救能力為必要，且就肇事遺棄罪之立法理由以觀，其係為維護
    交通安全，加強救護及善後，減少被害人之死傷，特就駕駛動力交通工具肇事致
    人死傷而逃逸所為之規定，而其法定刑度亦係參考違背義務遺棄罪之刑度予以規
    定，是立法目的顯有意將駕駛動力交通工具肇事致人死傷而逃逸行為之處罰，以
    刑法第一百八十五條之四取代同法第二百九十四條第一項之規定，從而前者應為
    後者之特別規定，自應優先適用刑法第一百八十五條之四之規定予以處斷；再被
    害人於九十年八月十五日零時二十五分許發生本件事故後，於送至醫院急救時即
    已呈死亡狀態等情，有臺灣高雄地方法院檢察署相驗卷附國道公路警察局第五警
    察隊司法警察處理變死案件初步調查報告表，及行政院國軍退除役官兵輔導委員
    會台北榮民總醫院高雄分院法醫參考病歷摘要各一紙可稽，並經臺灣高雄地方法
    院檢察署檢察官督同檢驗員相驗後，判斷其死因受頭部外傷致顱內出血，亦有相
    驗屍體證明書及驗斷書附卷可按，是由被害人受傷後即送醫急救、被害人受傷之
    情形及驗斷書所為死因之判斷等節觀之，足認被害人之死亡係因遭被告過失駕車
    撞及後摔落地面所致甚明，顯與被告之遺棄行為尚無相當因果關係，自不成立刑
    法第二百九十四條第二項之遺棄致死罪，均附此敘明。又被告所犯上開二罪間，
    犯意各別，罪名不同，應分論併罰之。另被告雖於肇事後逃離現場，惟其於偵查
    機關未發覺其犯罪前，即主動於九十年八月十六日十七時三十分許，至高雄縣警
    察局鳳山分局坦認犯承其肇事，並接受本院裁判，此亦有高雄縣警察局鳳山分局
    九十年八月十六日調查筆錄、內政部警政署國道公路警察局第五警察隊九十年八
    月二十一日九十公警國五刑字第九七二六號各一份附卷足憑，是被告甲○○○所
    為符合刑法自首之規定，應依刑法第六十二條前段自首之規定減輕其刑。爰審酌
    被告係因一時疏於注意致肇事致人於死，犯後坦承犯行、態度良好，並當庭與被
    害人家屬達成和解，有和解筆錄在卷足憑，及其過失程度等一切情狀，分就所犯
    各罪量處如主文所示之刑，並定其應執行刑。又被告前未曾受有期徒刑以上刑之
    宣告，此有臺灣高等法院被告全國前案紀錄表附卷可證，因一時疏失，致罹刑章
    ，經此偵審程序及科刑之宣告後，當知所警惕而無再犯之虞，本院因認所宣告之
    刑以暫不執行為適當，乃併予宣告緩刑二年，以啟自新。
據上論斷，應依刑事訴訟法第二百九十九條第一項前段、刑法第二百七十六條第一項
、第一百八十五條之四、第六十二條前段、第五十一條第五款、第七十四條第一款，
罰金罰鍰提高標準條例第一條前段，判決如主文。
中      華      民      國    九十一     年      一     月    二十一    日
                                  臺灣高雄地方法院刑事第三庭
                                        法  官    柯彩燕
右正本證明與原本無異。
如不服本判決，應於判決送達後十日內，向本院提出上訴狀。
                                        書記官    楊真芬
中      華      民      國    九十一     年      一     月    二十一    日
